臺灣高等法院臺中分院刑事裁定　　　　 96年度交抗字第502號
抗　告　人
即受處分人　甲○○
上列抗告人因違反道路交通管理處罰條例案件，不服臺灣臺中地
方法院，中華民國96年5 月21日所為裁定（96年度交聲字第322
號），提起抗告，本院裁定如下：
    主  文
抗告駁回。
    理  由
一、原處分機關略以：異議人即受處分人甲○○，於民國96 年2
    月6 日21時5 分許，騎乘車號F9Y-058 號重機車，在臺中市
    ○○路與西安街口處，因闖紅燈（左轉）之違規事實，經臺
    中市警察局第六分局西屯派出所員警當場舉發，違規單通知
    聯交異議人收執，異議人於96年3 月07日提出申訴，經向原
    舉發機關查證違規屬實，該站遂於96年3 月28日以裁監稽違
    字第裁61-GC0000000號裁決書，裁處異議人違反道路交通管
    理處罰條例第53條第1 項之規定，按第二階段罰額，處罰鍰
    新臺幣（下同）2 千7 百元整，並記違規點數3 點，異議人
    當日簽收並同時遞狀異議等語。
二、抗告人抗告意旨略以：抗告人於96年2 月6 日晚上行經西安
    街時，當時西安街口是紅燈，抗告人即停下，等待綠燈亮起
    ，再左轉福星路，當時有看到二位警員也在其對面等待綠燈
    因該路口並無兩段式左轉停等區、無左轉燈之設計，抗告人
    係在福星路口綠燈變紅燈，福星路上往來的車輛均停止時，
    才自西安街左轉福星路，並非闖紅燈，且若西安街係紅燈，
    其根本就不會左轉。再者，紅路燈切換的時間很短，在這麼
    短的時間內，員警很可能誤判，何以原審認定係抗告人誤認
    號誌？又依中時電子報載新聞，員警開交通罰單須舉證，是
    員警既認抗告人闖紅燈，即應舉證明確。且西安街及福星路
    口皆有監視器全天錄影，只要查看當天錄影資料，即可知事
    實真相云云。
三、按汽車駕駛人，行經有燈光號誌管制之交岔路口闖紅燈者，
    處1 千8 百元以上5 千4 百元以下罰鍰，並記違規點數3 點
    ；汽車行駛至交岔路口，其行進、轉彎，應遵守燈光號誌，
    道路交通管理處罰條例第53條第1 項、第63條第1 項第3 款
    與道路交通安全規則第102 條第1 項第1 款、分別定有明文
    。又按「當場舉發者」，應填記駕駛人或行為人姓名、性別
    、出生年月日、地址、身分證統一號碼及車主姓名、地址、
    車牌號碼、車輛種類。被查獲之駕駛人或行為人為受處分人
    時，應將該通知單填記後交付該行為人簽名或蓋章收受之；
    拒絕簽章者，並記明其事由，視為已收受；機器腳踏車駕駛
    人，行經有燈光號誌管制之交叉路口闖紅燈，逾越應到案期
    限30日內，繳納罰鍰或到案聽候裁決者，裁處罰鍰2千7百元
    ，並記違規點數3 點，違反道路交通管理事件統一裁罰基準
    及處理細則第11條與違反道路交通管理事件統一裁罰基準表
    亦有明文。
四、經查：
（一）本件抗告人甲○○，騎乘車牌號碼F9Y —058 號重型機車
      ，於上開時、地，因駕車行經有燈光號誌管制之交岔路口
      闖紅燈（左轉）之違規，為員警當場攔檢舉發，經掣開違
      規通知單等情，有前揭舉發通知單、裁決書等在卷可稽。
（二）依據該執勤員警即證人楊繩武於96年4 月24日於原審當庭
      提出路口照片，並結證稱：「上方照片中的吉峰蒸餃橫向
      是福星路，直向是西安路，當時我在吉峰蒸餃的正前面等
      紅綠燈，我的行向是是要由西安街右轉福星路，異議人在
      我的對向，要由西安街左轉福星路，我們兩人是要轉往福
      星路同一方向，我看當時的燈號是紅燈，異議人直接左轉
      ，所以我才會跟在她後面，異議人前行約50公尺，我才把
      她攔下來，當時我們是兩個警員各騎乘一部機車，將異議
      人攔下來了。我們在異議人闖紅燈左轉時，就跟過去了，
      當時異議人機車後方還載有一個小朋友。因為異議人闖紅
      燈，所以攔下她之後，我有告訴她闖紅燈，要她出示證件
      ，異議人本來要我幫她開立最輕的罰單，但是我告訴她沒
      有辦法，有闖紅燈的事實，就是要據實開單，異議人當場
      並沒有爭執。取締當時該路口很多人。」、「當時沒有其
      他車跟異議人一樣闖紅燈，因為當時我們兩台警用機車就
      停在路口紅燈下，一般人就不太會敢闖紅燈，當時只有異
      議人這台機車闖紅燈。」、「當場我就有告訴異議人說她
      闖紅燈，依照常情來看，一般駕駛人就可以認知，我所指
      的是她闖西安街的紅燈」。再者，受處分人於接受原審訊
      問時亦陳述稱：「我當時是看車子停了，才左轉，我認為
      已經是綠燈，可是警察就把我攔下，要我出示證件，當時
      我已經經過一段路了，所以我認為我沒有闖紅燈。我當時
      行向是綠燈，我是要左轉，那裡沒有左轉燈」、「警察跟
      我拿證件時，並沒有告訴我，我如何闖紅燈。當時跟我一
      樣要轉的應該還有其他車。」、「如果證人當場有告訴我
      ，我是因為這樣闖紅燈的話，我就不會接罰單，證人從頭
      到尾都沒有告訴我，是如何闖紅燈，我自己心裏以為我是
      闖福星路的紅燈。」、「我當時的行向是綠燈，我確定我
      是等綠燈才左轉。」等情，顯見抗告人當天確實有行經現
      場，自西安街左轉福星路一段路後，才遭警員攔下，且於
      聲明異議狀及補充理由狀中自承當時有看到兩位警員也在
      對面等待綠燈，遭警攔查開單時，有請求警員罰單金額開
      少一點等情，亦與證人證述相符，只是爭執當時確實是綠
      燈左轉、警員攔查當時，並未明白告知是如何闖紅燈，致
      其當時誤認自己是闖福星路的紅燈，警員若有明白告知其
      係闖西安街的紅燈，當時就不會接罰單、警員開單當時告
      知不實之罰款金額、不知罰單上之到案日期即為繳款期限
      ，該繳款期限經扣除年假及例假日後，所剩無幾，致其因
      忙完農曆年才請假去繳款而逾期加罰云云。
（三）按行車管制號誌係藉燈號「時間更迭」方式，分派「不同
      方向」交通之行進路權，依證人提出附卷之路口相片二幀
      ，南北向之西安街為三面圓燈之號誌管制，則抗告人與舉
      發員警既同處南北向之西安街行車管制號誌燈號下，即不
      可能有不同之燈號時相，而抗告人聲明異議狀亦陳稱：「
      當時看到警員也在對面等待綠燈。」等語，若果如抗告人
      所言，其係綠燈亮起後，才左轉福星路，則在其對向西安
      街等待綠燈之警員有二人，應無同時誤認燈號之可能，又
      交通員警舉發抗告人違反道路交通管理處罰條例所列之違
      規事實，其本身在現場執勤，就是親自目睹抗告人闖紅燈
      之行為，且舉發警員於原審作證，已經朗讀結文、簽名具
      結，所證舉發抗告人違規過程與常情無違，應堪採信為真
      ；況且抗告人於異議狀及原審訊問時分別陳稱：「當福星
      路口綠燈變紅燈，所有往來的車輛都停止時，我才左轉到
      福星路，這是千真萬確的事實」、「我當時是看車子停了
      ，才左轉，我認為已經是綠燈。」等語，惟在西安街（支
      線）行向三面圓燈號誌管制下，福星路（幹線）行向之號
      誌係依序由綠燈、閃綠燈、黃燈、再轉變為紅燈，正常狀
      態下，黃燈亮起時，福星路行向車輛即應於路口停止線前
      處於停止狀態，因而福星路號誌轉換，車輛均已停止時，
      並不代表同時點之西安街號誌已轉換為有路權之綠燈亮起
      ，由上開異議人強調福星路行向車輛均已停止，因此認為
      自己是綠燈之陳述，可知抗告人自西安街左轉當時應係將
      視線及注意力集中於左方福星路上之燈號及來車均已停止
      ，而主觀上認定自己是綠燈左轉，並非闖紅燈，是其所辯
      ，並不可採。又抗告人嗣稱其確定西安街是綠燈，否則其
      不會一直追問員警該路口並無兩段式左轉之設計，抗告人
      直接左轉並沒有錯云云。惟查，本件員警並非舉發抗告人
      未兩段式左轉，而係舉發抗告人行經該路口闖紅燈等情，
      抗告人於經警欄截時，於原審亦供承警員有當場告知其是
      闖紅燈而開罰，只是以為自己沒有兩段式左轉誤解可能即
      為闖紅燈，致未當場爭執而認了等情，已如前述，是抗告
      人於遭舉發之時如有不服或不解，當可即時問明，警員必
      當詳盡解說，如確無違規情事，其身處法治社會，警員焉
      能違規開罰？況其自承警員當場已明確告知係闖紅燈而開
      罰，抗告人如未違規，何以要求警員能否開罰較低金額，
      嗣要求不遂，既已收受罰單，客觀上即屬承認舉發事由，
      而無誤開罰單情事，此為一般人所認識之事，是抗告人嗣
      因逾期繳納且加罰款項，始爭執舉發時並未違規乙節，衡
      情即應由抗告人負舉證證明之責，此與抗告人所補呈之中
      時電子報報載情節迥異，不宜遽為援引，抗告人仍執前詞
      ，欲證明其未闖紅燈，空言主張其為大陸新娘身份似遭不
      當舉發、警員告知不實罰款金額，或為衝業績而不擇手段
      云云，委無可採。
（四）按道路交通管理之稽查，違規紀錄，由交通勤務警察，或
      依法令執行交通稽查任務人員執行之，此於道路交通管理
      處罰條例第7 條第1 項定有明文。本件受處分人被舉發之
      交通違規行為，依法並不須以科學儀器取得證據資料予以
      證明。又按交通警員製單舉發違反道路交通管理處罰條例
      違規事實，本質上為行政處分，係公務員基於職務上權力
      ，依法就特定之具體事件所為具公法上效果之單方行政行
      為，基於公務員為公法上行為具有公信力原則，除非有事
      實可證明取締有誤或與事實不符，該行政處分當可被推定
      為真正，其據以依法處分之事實認定亦可推定為正確無誤
      。末按警察為維持交通秩序，依法執行職務，立場應是客
      觀公正，且與受處分人素不相識，亦無宿怨，當無設詞誣
      攀之理，是其所為證言，應屬真實可信。本院經查亦無任
      何證據足資證明執勤警員有捏造事實、違法取締之情事，
      則執勤警員本其維護交通秩序、安全職責所為之當場舉發
      ，自應受到合法、正確之推定。而抗告人違規事實已臻明
      確，抗告人請求調閱該舉發事由發生之西安路口監視器乙
      節，經詢該路口並無設置監視器攝有舉發時資料足供本院
      調閱查核，有通話紀錄單一紙附卷可按。從而，原處分機
      關據以援引上開規定，裁處罰鍰2千7百元整，逾期則依裁
      決書處罰主文規定處罰，並無不當，洵屬有據。
五、原審法院依調查結果，認本件聲明異議為無理由，而裁定予
    以駁回，於法亦無不合。抗告意旨空言並無闖紅燈之情形，
    且執以指摘原裁定不當，並無理由，應予駁回。
據上論結，應依道路交通案件處理辦法第26條，刑事訴訟法第41
2 條，裁定如主文。
中　　華　　民　　國　　96　　年　　8　　月　　31 　　日
            刑事第七庭  審判長法　官  林  榮  龍
                              法　官  江  錫  麟
                              法　官  張  惠  立
上列正本證明與原本無異。
不得再抗告。
                              書記官  林  育  德
中　　華　　民　　國　　96　　年　　9 　　月　　3 　　日
